【裁判字號】    95,上易,1330
【裁判日期】    950810
【裁判案由】    傷害
【裁判全文】
臺灣高等法院刑事判決                95年度上易字第1330號
上  訴  人  臺灣臺北地方法院檢察署檢察官
上  訴  人
即  被  告  乙○○
上列上訴人因被告傷害案件，不服臺灣臺北地方法院95年度易字
第133號，中華民國95年4月6日第一審判決（起訴案號：臺灣臺
北地方法院檢察署94年度偵緝字第1549號），提起上訴，本院判
決如下：
    主  文
上訴駁回。
    事  實
一、乙○○於民國94年4月21日晚上10時30分許，在臺北市○○
    區○○街76號地下1樓，與債權人陳桂足處理債務，因陳桂
    足之友人甲○○介入關心，乙○○因而心生不滿，與甲○○
    發生爭執，乙○○、甲○○竟分別基於普通傷害之犯意，互
    相拉扯對方（甲○○涉犯傷害犯行部分未據告訴），乙○○
    並持玻璃杯砸向甲○○，甲○○伸起右手去擋，致使甲○○
    受有右手第三、四、五指彎曲手指表淺肌腱斷裂及右手曲腕
    尺之傷害。
二、案經甲○○訴由臺北市政府警察局萬華分局移送臺灣臺北地
    方法院檢察署檢察官偵查起訴。
    理  由
一、按檢察官職司追訴犯罪，就審判程序之訴訟構造言，檢察官
    係屬與被告相對立之當事人一方，偵查中對被告以外之人所
    為之偵查筆錄，或被告以外之人向檢察官所提之書面陳述，
    性質上均屬傳聞證據。自理論上言，如未予被告反對詰問、
    適當辯解之機會，一律准其為證據，似有違當事人進行主義
    之精神，對被告之防禦權亦有所妨礙；然而現階段刑事訴訟
    法規定檢察官代表國家偵查犯罪、實施公訴，必須對於被告
    之犯罪事實負舉證之責，依法其有訊問被告、證人及鑑定人
    之權，證人、鑑定人且須具結，而實務運作時，偵查中檢察
    官向被告以外之人所取得之陳述，原則上均能遵守法律規定
    ，不致違法取供，其可信性極高，為兼顧理論與實務，乃於
    修正刑事訴訟法時，增列第159條之1第2項，明定被告以外
    之人（含被害人、證人等）於偵查中向檢察官所為陳述，除
    顯有不可信之情況者外，得為證據 (最高法院93年度台上字
    第2397號判決參照)。本件證人陳桂足、高麗雲於檢察官偵
    查中均具結證述在案（見偵查卷第24頁、第29頁），且所供
    被告乙○○持碎玻璃，告訴人甲○○右手受傷之情，均互相
    符合，再二位證人與告訴人及被告俱無親屬與僱傭關係，業
    經其等於原審陳述明確（見原審卷第31頁），彼等於偵查中
    向檢察官所為之證言，並無顯不可信之情況。是依上開刑事
    訴訟法第159條之1第2項規定，彼等於偵查中之陳述自可採
    為證據。另臺北市立聯合醫院和平院區診斷證明書屬被告以
    外之人於審判外之書面陳述，屬傳聞證據，然業據被告及檢
    察官於本院對之表示「沒有意見」（見本院卷第21頁），而
    未於言詞辯論終結前聲明異議，依刑事訴訟法第159條之5第
    2項規定，視為已有將該等傳聞證據採為證據之同意，本院
    審酌該書面作成之情況，如證據取得過程並無瑕疵、與待證
    事實具有關連性、證明力非明顯過低等，認為適當，該等書
    面有證據能力，合先敘明。
二、訊據上訴人即被告乙○○固坦承於前揭時間、地點與告訴人
    甲○○發生爭執，並有拉扯告訴人之事實，惟辯稱：當時係
    雙方互相推擠，是告訴人先動手打我，推我，我跌坐於地上
    ，怎麼可能拿杯子打人，玻璃杯並非武器，只是剛好拿在手
    上，可能因此玻璃杯破裂剛好打到告訴人云云。
三、經查：
  (一)本件被告因與告訴人發生爭執，與告訴人互相拉扯，被告甚
    持玻璃杯砸向對方，致使告訴人受有右手第三、四、五指彎
    曲手指表淺肌腱斷裂及右手曲腕尺肌腱斷裂之傷害之事實，
    業據告訴人於原審證稱：其於翁明霞之後，過去跟大家說時
    間很晚了，是否該回家了，被告即接著罵好幾聲難聽的三字
    經，同時順手抓著一個玻璃杯，其將被告拉到旁邊來，被告
    就拿杯子砸過來，其眼睛餘光看到，伸手以右手去擋，致酒
    杯打到右手，嗣與被告一起跌坐地上，爬起來後很生氣，想
    打被告，但因右手沒有力氣，遂踢了被告兩下屁股等語（見
    原審卷第31頁正、反面）；核與證人陳桂足於偵查及原審證
    述：當天因其急需用錢，遂請被告還錢，被告卻要求再延期
    ，並希望再借錢，故其放聲哭，被告即叫翁明霞過來，告訴
    人隨後亦過來，告訴人說這麼晚了要上班了，要被告有個交
    代，被告就罵告訴人三字經，稱此係其與被告之事，與告訴
    人無關，兩人即碰的一聲打起來，被告即拿杯子砸破告訴人
    右手，其看到兩個人手上都有血，告訴人有踢被告屁股，被
    告手上有杯子等語相符（見原審卷第32頁反面至33頁、偵緝
    1549卷第22頁）。證人高麗雲於偵查及原審亦證述：被告與
    告訴人開始打的時候，因為其去倒水，故未看見，後來見到
    時，告訴人右手手腕流血，被告衣服被扯，手上握有一個玻
    璃的東西等情（見原審卷第33頁、偵緝1549卷第27頁）；復
    有臺北市立聯合醫院和平院區診斷證明書在卷可稽（見偵15
    750卷第19頁），是告訴人所受之傷害，確係因被告攻擊行
    為所致，應堪認定。
  (二)被告雖提出臺北市立聯合醫院中興院區診斷證明書（見偵緝
    卷第25頁），欲證明係自己受傷，且並無打傷告訴人之行為
    ，而告訴人之所以受傷，係自己所導致云云。惟將二者受傷
    部位比較，被告係右手掌及中指裂傷，告訴人則受有如前述
    手腕之傷害，衡諸常情，以玻璃杯砸人，玻璃杯破碎，受傷
    部位應在手掌，阻擋者受傷部位應在手腕，參酌證人高麗雲
    前述所見被告手持玻璃之情，應認告訴人所受傷害，確係被
    告持玻璃杯砸傷無誤。被告辯稱係因玻璃杯剛好拿在手上，
    可能因此玻璃杯破裂剛好打到告訴人云云，顯為嗣後卸責之
    詞，不足採信。
  (三)證人翁明霞固於原審結證稱：告訴人過來後，說一個子都不
    能少，就拿酒杯砸被告，被告把酒杯接過來，告訴人踢被告
    ，告訴人踢被告而受傷，被告倒在地上，因手握著酒杯才受
    傷，兩人均倒在地上，接下來過程沒有看清楚等情（見原審
    卷第33頁反面、第34頁反面）。惟證人翁明霞於告訴人與被
    告發生爭執過程中，既未全程目睹，本院自難僅憑證人翁明
    霞上開證言遽認被告並無傷害告訴人之事實。再者，觀之告
    訴人所受右手第三、四、五指彎曲手指表淺肌腱斷裂及右手
    曲腕尺肌腱斷裂之傷害，有上開臺北市立聯合醫院和平院區
    診斷證明書在卷可查，核與證人翁明霞所稱，告訴人因踢被
    告而可能受傷之情況不符，是告訴人所受傷害之位置在右手
    手指及手腕處，絕非被告所辯係告訴人自己割傷所致，被告
    所辯自不足採。
  (四)綜上所述，本件事證明確，被告犯行堪予認定，應依法論科
    。
四、核被告所為，係犯刑法第277條第1項之傷害罪。被告於犯罪
    時之刑法第41條第1項前段規定：「犯最重本刑為5年以下有
    期徒刑以下之刑之罪，而受6個月以下有期徒刑或拘役之宣
    告，因身體、教育、職業、家庭之關係或其他正當事由，執
    行顯有困難者，得以1元以上3元以下折算一日，易科罰金。
    」又被告行為時之易科罰金折算標準，修正前罰金罰鍰提高
    標準條例第2條前段（現已刪除）規定，就其原定數額提高
    為100倍折算1日，則本件被告行為時之易科罰金折算標準，
    以銀元300元折算1日，經折算為新臺幣後，應以新臺幣900
    元折算為1日。惟95年7月1日修正公布施行之刑法第41條第1
    項前段則規定：「犯最重本刑為五年以下有期徒刑以下之刑
    之罪，而受六個月以下有期徒刑或拘役之宣告者，得以新臺
    幣一千元、二千元或三千元折算一日，易科罰金。」比較修
    正前後之易科罰金折算標準，以95年7月1日修正公布施行前
    之規定，較有利於被告，則應依刑法第2條第1項前段，適用
    修正前刑法第41條第1項前段規定，定其折算標準。原審本
    同上之見解，適用刑法第277條第1項、修正前刑法第41條第
    1項前段，罰金罰鍰提高標準條例第1條前段、第2條，並審
    酌被告僅因細故即與告訴人發生爭執，進而與告訴人互相傷
    害對方，犯後猶否認犯行，雖態度不佳，惟其亦有受傷及其
    犯罪之動機、目的、手段、生活狀況、智識程度等一切情狀
    ，認檢察官具體求刑之有期徒刑7月，猶嫌過重，量處拘役
    30日，並諭知如易科罰金，以300元折算1日之標準。原審就
    拘役易科罰金部分，雖未及比較適用，然上訴本院後，經比
    較新、舊法，行為後法律並非較有利於行為人，仍應適用行
    為時法，則原判決適用行為時法即無不當，核其認事用法，
    俱無不合，量刑亦甚妥適。檢察官上訴就原審業已依職權斟
    酌量刑之事項爭執，及被告上訴猶否認有傷害告訴人之行為
    ，均無理由，應予駁回。
據上論斷，應依刑事訴訟法第368條，判決如主文。
本案經檢察官邱美育到庭執行職務。
中    華    民    國    95    年    8     月    10    日
                  刑事第二十庭審判長法  官  尤豐彥
                                    法  官  吳鴻章
                                    法  官  魏新國
以上正本證明與原本無異。
不得上訴。
                                    書記官  吳玉華
中    華    民    國    95    年    8     月    10    日
附錄：本案論罪科刑法條全文
刑法第二百七十七條第一項：
傷害人之身體或健康者，處三年以下有期徒刑、拘役或一千元以
下罰金。


司法院資訊處製作；財團法人民間司法改革基金會備份。
